【裁判字號】    97,訴,2436
【裁判日期】    980814
【裁判案由】    毒品危害防制條例
【裁判全文】
臺灣板橋地方法院刑事判決              97年度訴字第2436號
公  訴  人  臺灣板橋地方法院檢察署檢察官
被      告  己○○
                  （現於臺灣臺北監獄臺北分監另案執行中）
選任辯護人  張獻村律師
上列被告因違反毒品危害防制條例案件，經檢察官提起公訴（97
年度偵字第11409 號），本院判決如下：
    主  文
己○○共同販賣第二級毒品，累犯，處有期徒刑參年拾月，共同
販賣毒品所得財物新臺幣肆仟元，沒收之，如全部或一部不能沒
收時，以其財產連帶抵償之，扣案之行動電話壹支（內含SIM 卡
門號0000000000號壹張），沒收。其餘被訴販賣第一級毒品部分
無罪。
    事  實
一、己○○前因施用毒品案件，經本院以93年度訴字第1121號刑
    事判決處有期徒刑8 月、5 月確定，及因竊盜案件，經本院
    以95年度簡字第443 號刑事簡易判決處有期徒刑6 月確定，
    以及因贓物案件，經本院以96年度易緝字第8 號刑事判決處
    有期徒刑10月，上訴後由臺灣高等法院以96年度上易字第89
    3 號刑事判決上訴駁回確定，嗣上開四罪刑經本院以96年度
    聲減字第1727號刑事裁定各減為有期徒刑4 月、2 月又15日
    、3 月、5 月，且均得易科罰金，並定應執行有期徒刑1 年
    1 月，且得易科罰金確定，甫於民國96年12月17日因縮短刑
    期期滿執行完畢出監。
二、詎其仍不知悔改，竟與甲○○（業經本院通緝，另行審結）
    共同基於意圖營利販賣第二級毒品甲基安非他命（起訴書誤
    載為「安非他命」，下同）之犯意聯絡，於97年4 月3 日晚
    上11時32分31秒，丙○○（綽號「小琪」）以其不知情男友
    丁○○所使用之行動電話0000000000號撥打至甲○○所使用
    之行動電話0000000000號，並向甲○○表示其欲購買1 公克
    之甲基安非他命，但是其只有新臺幣（下同）4,000 元等語
    ，甲○○表示只能交付價值4,000 元之甲基安非他命，且雙
    方約在臺北縣三重市○○路中興橋旁之全家便利商店前見面
    ，嗣於翌日凌晨0 時8 分50秒，丙○○再以上開電話與甲○○聯絡，並表示其已到達全家便利商店對面之麵攤，甲○○
    遂在其位於臺北縣三重市○○路10號11樓之14住處，指示己○○將甲基安非他命1 小包（重量不詳，但不足1 公克）交
    付予丙○○，並收取丙○○所交付之現金4,000 元後，己○○旋即返回甲○○前開住處，將丙○○所交付之現金全數交
    予甲○○收執；且於渠等交易完成後，丙○○繼續在現場等
    候真實姓名年籍資料不詳、綽號「阿同」（音譯）之成年男
    子，將其甫取得之該包甲基安非他命部分分予「阿同」，其
    餘自行留存，且隨即與不知情之丁○○離去，經員警尾隨丙○○及丁○○二人，於同日凌晨0 時40分許至臺北縣三重市
    ○○街6 號前當場查獲丙○○及丁○○，並扣得前開甫交易
    取得之該包甲基安非他命（毛重0.4720公克、淨重0.2520公
    克，驗餘淨重0.2518公克，且丙○○施用毒品犯行，業經本
    院以97年度易字第2681號刑事判決處有期徒刑7 月，且該包
    甲基安非他命併予宣告沒收銷燬之確定在案），及於同日凌
    晨2 時30分許，員警持本院核發之97年度聲搜字第1360號搜
    索票前往甲○○前開住處，當場查獲甲○○及己○○，並在
    上址內及該址1 樓防火巷扣得甲○○所有之稀釋第一級毒品
    海洛因（下稱海洛因）用之葡萄糖2 包（驗餘淨重合計32.9
    0 公克，起訴書誤載為「淨重33.2公克」）、電子秤1 臺、
    分裝杓3 支、分裝袋32個、海洛因攪拌器1 組（甲○○施用
    毒品案件，經本院以97年度訴字第2783號刑事判決處有期徒
    刑1 年，且就前開物品併予宣告沒收確定在案）、壓縮鐵模
    1 組、現金117,300 元、帳冊1 本、電話聯絡單1 紙、行動
    電話2 支（內分別含有SIM 卡門號0000000000、0000000000
    號各1 張）等物，以及己○○所有之海洛因殘渣袋7 個、注
    射針筒3 支（己○○施用毒品案件，經本院以97年度訴字第
    2780號刑事判決處有期徒刑8 月，且就前開物品併予分別宣
    告沒收銷燬之及沒收確定在案），始查悉上情。
三、案經臺北縣政府警察局三重分局報告臺灣板橋地方法院檢察
    署檢察官偵查起訴。
    理  由
壹、證據能力部分：
一、證人丙○○於警詢及偵訊時之證述：
(一)、按被告以外之人於司法警察官或司法警察調查中所為之陳述
    ，除符合刑事訴訟法第159 條之2 或同法第159 條之3 等例
    外規定外，應屬傳聞證據，不得作為證據，此觀刑事訴訟法
    第159 條第1 項、第159 條之2 及第159 條之3 之規定自明
    。而被告以外之人於司法警察調查中所為之陳述，其證據能
    力有無，依刑事訴訟法第159 條之2 規定，需具備以下之要
    件：(1)與審判中陳述不符、(2)警詢中之陳述具有較可信之特
    別情況、(3)為證明犯罪事實存否所必要者。所謂警詢中之陳
    述具有「較可信之特別情況」，解釋上係指警詢中陳述之「
    外部客觀情況」值得信用保障者而言，亦即法院應就其陳述
    當時之原因、過程、內容、功能等外在環境加以觀察，以判
    斷其陳述是否出於「真意」、有無違法取供等，其信用性已
    獲得確定保障之特別情況（最高法院97年度台上字第4304號
    判決意旨參照），即陳述在某些特別可信之情況下所為時，
    虛偽陳述之危險性不高，故縱係在審判外之陳述，仍認其有
    證據能力。是以，證人丙○○於警詢時所言固屬被告以外之
    人於審判外之證述，惟其上開警詢中之供述，與其於本院審
    理時證述不符，內容有部分出入。觀其於警詢陳述，係由警
    員先告知得行使之權利，而經其表示不需要請辯護人到場後
    始開始詢問，並採一問一一答之方式，由警員先詢問相關案
    情，證人一一陳述後，始經記載於調查筆錄，於製作完畢後
    復經證人閱覽筆錄無訛，再簽名蓋章完成，其於警詢供述較
    少權衡利害得失或受他人干預，復參諸證人丙○○在案發時
    所處之環境，其能認知被告之行為內容，事後於警局中，距
    案發時間較近，記憶清晰，依憑個人知覺經驗所為之指認，
    亦非出於不當之暗示，並未違背通常一般日常生活經驗之定
    則，應認其警詢筆錄內容係根據其陳述之內容所記載，則該
    筆錄內容之公正客觀性即無由質疑，且核與其於偵訊時所述
    情節相符。且證人丙○○於本院審理時到庭作證時，並未爭
    執其警詢筆錄製作過程有何違法、不當之處，其警詢所述確
    係出於任意，並無警方誘導等違法取供情事，應認具有較可
    信之特別情況。又其警詢筆錄基於發見真實之需求並有重要
    關係，而為證明犯罪事實之存否並有必要，故證人丙○○於
    警詢之陳述，本院認符合刑事訴訟法第159 條之2 之情形，
    有證據能力
(二)、又按被告以外之人於偵查中向檢察官所為之陳述，除顯有不
    可信之情況者外，得為證據，刑事訴訟法第159 條之1 第2
    項定有明文。而偵查中對被告以外之人（包括證人、鑑定人
    、告訴人、被害人及共同被告等）所為之偵查筆錄，或被告
    以外之人向檢察官所提之書面陳述，性質上均屬傳聞證據。
    惟現階段刑事訴訟法規定檢察官代表國家偵查犯罪、實施公
    訴，依法其有訊問被告、證人及鑑定人之權，證人、鑑定人
    且須具結，而實務運作時，檢察官偵查中向被告以外之人所
    取得之陳述，原則上均能遵守法律規定，不致違法取供，其
    可信度極高，職是，被告以外之人前於偵查中已具結而為證
    述，除反對該項供述得具有證據能力之一方，已釋明「顯有
    不可信之情況」之理由外，不宜以該證人未能於審判中接受
    他造之反對詰問為由，即遽指該證人於偵查中之陳述不具證
    據能力。查證人丙○○於偵查中接受檢察官訊問時，業經具
    結在案（詳見臺灣板橋地方法院檢察署〈下稱板橋地檢署〉
    97年度偵字第11409 號偵查卷〈下稱97偵11409 卷〉第227
    至230 頁），且有該結文1 紙（詳見97偵11409 卷第232 頁
    ）在卷可證，辯護人未具體指摘證人丙○○於偵訊時之陳述
    有何顯不可信之情況，而僅指摘證人丙○○所言不利於被告
    之陳述屬審判外陳述，且未經交互詰問，屬未經合法調查而
    認無證據能力，然依前揭規定，本院認證人丙○○於偵訊時
    所言有證據能力，得作為證據。
二、其餘本件認定事實所引用之本件卷內所有卷證資料（包含人
    證與文書證據、物證等證據）之證據能力，檢察官及被告、
    辯護人均不爭執，且並無證據證明係公務員違背法定程序所
    取得；又卷內之各項文書證據，亦無刑事訴訟法第159 條之
    4 第1 款、第2 款顯有不可信之情況，而不得作為證據之情
    形，均認有證據能力。
貳、有罪方面：
一、訊據被告己○○固坦承伊於97年4 月4 日凌晨0 時8 分許，
    在臺北縣三重市○○路中興橋下全家便利商店前，依照甲○○指示交付物品予證人丙○○並收取現金之事實，惟矢口否
    認有何販賣第二級毒品之犯行，並辯稱：當天因為甲○○跟
    伊說他腳痛，有人要還錢給他，他拿借據給伊，伊沒有看借
    據上寫什麼，伊就拿下去給丙○○，丙○○就拿錢給伊，但
    伊不知道拿多少錢，伊拿回去交給甲○○；伊跟丙○○說甲○○是伊朋友，他叫伊來這裡要錢，丙○○把錢交給伊，伊
    就把借據給她，沒有再收回來云云置辯。辯護人為其辯護稱
    ：被告己○○因甲○○骨折腳痛囑託其攜帶借據至上址向丙○○收取欠款，且甲○○業已供述是請己○○下樓向丙○○
    收錢，因她欠甲○○3,000 元沒有還，己○○上來時有拿2,
    000 元給甲○○等情明確；況查扣之甲基安非他命僅0.3 公
    克，核與丙○○所述購買1 公克4,500 元之甲基安非他命情
    狀有異，且丙○○究以5,000 元或4,500 元向甲○○購買毒
    品或以2,500 元與甲○○合資購買而來，及其取得之甲基安
    非他命究係1 公克或0.3 公克，證人丙○○前後證述不一，
    又苟證人丙○○出資2,500 元，較被告甲○○出資多500 元
    ，所應分得之安非他命，應多於0.5 公克，方為合理，何以
    其卻僅分得0.3 公克？足見證人丙○○證述不足採信，證人
    丙○○為警查扣之0.3 公克甲基安非他命顯非被告己○○所
    交付，而係其原已持有；再者，丙○○於為警查獲前並未將
    其所稱取自被告之0.3 公克安非他命分給友人「阿同」，監
    視翻拍照片所示丙○○與F 男即阿同間互動情形，顯然非在
    分配安非他命，自不得憑為認定被告己○○代甲○○交付甲
    基安非他命予丙○○之證據等語。經查：
(一)、於前開時、地，被告己○○依照甲○○指示與證人丙○○見
    面，並交付物品予證人丙○○及收取證人丙○○所交付之現
    金後，被告己○○隨即返回前開甲○○住處，將該現金全數
    交予甲○○收執，未久證人丙○○旋即在臺北縣三重市○○
    街6 號前當場為警查獲，並在證人丙○○身上扣得甲基安非
    他命1 小包（毛重0.4720公克、淨重0.2520公克，驗餘淨重
    0.2518公克），及員警持本院核發之97年度聲搜字第1360號
    搜索票前往被告甲○○前開住處，當場查獲被告甲○○及己○○，並在上址內及該址1 樓防火巷扣得如事實欄一所載之
    物品等情，業據被告己○○坦承屬實，核與同案被告甲○○
    供述、證人丙○○證述之情節相符，且有臺北縣政府警察局
    三重分局搜索扣押筆錄暨扣押物品目錄表2 份、扣案之手寫
    電話聯絡單影本1 紙及記帳本影本4 紙、員警在現場監控錄
    影翻拍照片、扣案物品照片及現場照片合計46張（詳見97偵
    11409 卷第24至26、28至31、33、174 至177 、180 至202
    頁）在卷可稽；此外，員警於97年4 月4 日凌晨0 時40分許
    至臺北縣三重市○○街6 號前當場查獲證人丙○○，並在證
    人丙○○身上扣得之白色透明結晶1 袋經送請鑑驗結果認：
    實稱毛重0.4720公克（含1 袋1 標籤），淨重0.2520公克，
    取樣0.0002公克，餘重0.2518公克，檢出Methamphetamine
    即甲基安非他命，屬毒品危害防制條例第二級毒品乙節，此
    有交通部民用航空局航空醫務中心97年4 月22日航藥鑑字第
    0972167 號毒品鑑定書1 份（詳見97偵11409 卷第281 至28
    2 頁）在卷可稽。是以，前開事實，洵堪認定屬實。
(二)、本案應予審究者係於前開時、地，被告己○○交付予證人丙○○之物品是否為甲基安非他命或被告己○○所辯稱之借據
    ？及於前開時、地，證人丙○○交付予己○○之現金究為4,
    000 元或其他數額，以及該筆現金之目的為何？亦即被告己○○是否與被告甲○○共同販賣甲基安非他命予證人丙○○
    ？本院得心證之理由如下所述：
１、查證人丙○○於前開時間，先以上開行動電話號碼與被告甲○○聯絡，表示欲向甲○○購買價值4,000 元之甲基安非他
    命後，隨即與不知情之丁○○前往上址，被告己○○依照被
    告甲○○指示，於前開時、地，將被告甲○○指示將甲基安
    非他命1 包（重量不詳，但不足1 公克）交予證人丙○○，
    並由證人丙○○交付現金4,000 元予被告己○○，且於渠等
    交易完成後，證人丙○○繼續在現場等候真實姓名年籍資料
    不詳、綽號「阿同」（音譯）之成年男子，將其甫取得之該
    包甲基安非他命部分分予「阿同」，其餘自行留存等情，業
    據證人丙○○迭於警詢時證述：扣案之安非他命來源是我向
    一名綽號「阿興」的男子所購買，我打他的電話0000000000
    號跟他買；今日（即97年4 月4 日）凌晨0 時許在三重市中
    興橋下全家便利商店前跟他約定購買1 公克4,500 元之安非
    他命；（問：你向他購買4,500 元之安非他命，為何警方僅
    查獲0.3 公克？）因我跟朋友合資購買；今天是1 名男子跟
    我交易，他來的時候跟我說他是阿興的朋友，然後跟我交易
    安非他命；（問：現警方查獲之甲○○及己○○等2 人，你
    是否認識？）我只認識甲○○，他就是我所講的打電話跟他
    買安非他命之阿興，另一位己○○就是早上跟我交易毒品的
    人；與甲○○及己○○等2 人無仇恨；（問：你為何要向甲○○購買安非他命？）他之前有主動打電話給我，表示他缺
    錢，問我要不要買安非他命，所以我有需要就找他買；我今
    天是用陳正德0000000000號門號打給甲○○等語（詳見97偵
    11409 卷第39至43頁），及於偵訊時具結證述：查獲之扣案
    之物（提示扣押物品清單）是我所有，是我剛買來的，是去
    便利商店前，找綽號「阿興」派遣的人購買的，我買1 公克
    ，價格4, 500元；阿興即甲○○所派遣的人有被抓，他在「
    阿興」的旁邊，是照片上穿黑色衣服的人（即己○○），「
    阿興」是穿白色衣服的人，他有拿枴杖；綽號「阿同」的男
    性友人說要購買毒品，找我一起合資要購買毒品，因為我認
    識阿興，也知道阿興最近缺錢，所以我找他買毒品；（問：
    綽號阿興的甲○○為何缺錢？）因為他腳受傷要開刀；之前
    在警詢中指述向綽號阿興的甲○○購買毒品，再由己○○拿
    過來給我等語是實在的；我用丁○○電話0000000000號與甲○○0000000000號電話聯絡；（問：警方監視錄影翻拍照片
    中之人是你和己○○交易毒品的狀況？）照片中的女子是我
    ，戴帽子的是剛剛穿黑服的人即替阿興送毒品來的人，也就
    是我剛剛所指認的己○○；今日所言實在；今天為警查獲的
    安非他命是我剛向甲○○購買，由己○○前來交易並收錢等
    語（詳見97偵11409 卷第227 至230 卷），以及於本院審理
    時具結證述：我於警詢及偵訊時所言均實在；97年4 月4 日
    甲○○派己○○拿毒品給我，當天我打電話給甲○○000000
    0000號行動電話；偵查卷第61頁監聽譯文97年4 月3 日晚上
    11時32分31秒是我跟甲○○的通話內容；該次交易拿到安非
    他命；97年4 月4 日我被查獲時扣案之安非他命是甲○○的
    朋友將給我的，我並交錢給甲○○的朋友，該甲○○的朋友
    就是指己○○；（問：己○○把安非他命交給你時，安非他
    命如何包裝？）外面用衛生紙包著夾鏈袋；（問：有無在衛
    生紙裡包其他東西？）沒有；我當天是借用丁○○手機打給
    甲○○；己○○並沒有交給我借據1 張；本院卷(一)第164 頁
    錄影監視翻拍照片中的男子就是阿同等語（本院卷(二)第7 至
    10頁），並有97年4 月3 日23時32分31秒，證人丙○○以丁○○所使用之行動電話號碼0000000000號撥打至被告甲○○
    所使用之行動電話0000000000號，渠等通話內容：「B （即
    丙○○，下同）：威哥ㄟ。A （即甲○○，下同）：誰？B
    ：妹阿～小琪啦!A ： 安納？B ：你那有男生嗎？A ：有啊
    !B ： 你那一個多少？A ：實重的嗎？B ：你那實重5000
    ，我會空去。A ：空去就不要再打了啦!B ： 沒啦!A ： 沒
    啦～你們如果嫌太貴，講話還先盯一下。B ：沒啦～ㄚ! 你
    要去那裡找你，你有在蘆洲嗎？A ：蘆洲就去蘆洲，我沒在
    蘆洲。B ：唉呦～阿要去那裡找你～他那只有4000ㄝ!A ：4
    000 就給他4000的東西阿!B ： ㄚ要去那裡拿～～全家就是
    你家是吧!A ： 好啦! 」，及於翌日即同年月4 日凌晨0 時
    8 分50秒，證人丙○○猶以前開行動電話號碼撥打至被告甲○○前開行動電話號碼，渠等通話內容：「B ：威哥我在樓
    下吃牛肉麵喔!A ： 你在吃牛肉麵？B ：對阿!A ： 對面是
    吧？7-11對面?B ： 全家對面!A ： 對啦～好。」等情，此
    有本院97年聲監續字第206 號通訊監察書暨電話附表（即00
    00000000號）、通訊監察譯文表各1 份（詳見96偵11409 卷
    第58至59、61頁）在卷可稽，且證人丙○○與被告己○○、
    阿同等人見面接觸之情狀，亦有前開員警在現場錄影監控之
    光碟片1 片及板橋地檢署檢察事務官勘驗筆錄及本院勘驗筆
    錄暨翻拍照片（詳見97偵11409 卷第180 至181 、264 至27
    6 頁、本院卷(一)第139 至144 、158 至167 頁）足證；況同
    案被告甲○○於偵訊及本院訊問時供稱：小琪（即丙○○）
    向我調安非他命；97年4 月3 日晚上11時32分31秒（註：筆
    錄誤載為「30秒」）監聽譯文之「男生」是指安非他命，是
    打電話要和我拿安非他命，我叫她來家裡拿，後來她有來，
    但是我沒有拿安非他命給她，因為她來時沒有帶錢，「1 個
    」是指1 公克，那個時候安非他命1 公克要5,000 元；丙○○打電話問我有沒有安非他命，他說他身上有4,000 元等語
    甚明（詳見本院97年度聲羈字第238 號卷第4 頁，96偵1140
    9 卷第260 頁，本院卷(一)第37頁）。是以，證人丙○○於前
    開時間打電話給被告甲○○表示欲向其購買甲基安非他命，
    然因證人丙○○無足夠的錢購買1 公克，僅購買重量不足1
    公克、價錢4,000 元之甲基安非他命1 包，並由被告己○○
    交付該甲基安非他命予證人丙○○並收取現金4,000 元，且
    於交易完成後，證人丙○○將購得之甲基安非他命分予「阿
    同」等情，堪予認定屬實，是被告甲○○販賣第二級毒品予
    證人丙○○，並指示被告己○○交付甲基安非他命並收取價
    款，被告己○○既已參與被告甲○○販賣第二級毒品之構成
    要件行為，其與被告甲○○共同販賣第二級毒品，堪予認定
    無訛。
２、至證人丙○○於本院審理時另證稱：我拜託甲○○合資購買
    ，是於97年4 月3 日晚上11時32分31秒監聽譯文前的下午，
    因為我手機是易付卡，剛好沒有錢，我打公共電話給甲○○
    同一門號說要合資購買，所以該通譯文中沒有說到合資；該
    次交易買5,000 元安非他命，也有拿到安非他命；我交2,50
    0 元給己○○；（問：為何在警詢時以4,500 元購買1 公克
    安非他命？）我們二個各出一半，甲○○出2,000 元，我出
    2,500 元，我分到0.3 公克；0.3 公克安非他命是我跟甲○○合資購買的；我拿2,500 元給己○○；（問：你是否跟阿
    同合資向甲○○購買？）是，我出1,000 元，阿同出1,500
    元，甲○○出2,000 元；（問：甲○○是否知道阿同合資購
    買？）不知道，因阿同是我朋友；（問：為何你在監聽譯文
    跟甲○○的對話提及「他那只有四千ㄝ」？）因阿同本來說
    要買1 公克，但他身上錢不夠，只有4,000 元，所以就不買
    1 公克的東西，改買1,500 元；（問：你如何跟阿同分？）
    我們是以4,500 元去買1 克，我跟阿同何拿0.5 公克，甲○○拿0.5 公克，我拿含袋0.3 公克，剩下就是阿同的等語（
    詳見本院卷(二)第7 至10頁），是核與證人丙○○先於警詢及
    偵訊時證稱：買1 公克4,500 元安非他命云云（詳見96偵11
    409 卷第41、227 頁）迥異，且徵諸前開監聽譯文及被告甲○○所述，可知證人丙○○本欲購買1 公克甲基安非他命，
    而斯時1 公克甲基安非他命市價約5,000 元，但因證人丙○○錢不夠，所以只購買4,000 元甲基安非他命至明；況參酌
    前開通訊監察譯文有關97年4 月3 日部分（詳見96偵11409
    卷第60至61、64頁），並無證人丙○○所稱該日下午以公共
    電話與甲○○前開行動電話聯繫合資購買毒品之情事，且苟
    證人丙○○與甲○○於97年4 月3 日晚上11時32分31秒聯繫
    前，渠等業於該日下午聯繫合資購買毒品者，何以於該通電
    話聯繫時，證人丙○○仍需先詢問被告甲○○是否有「男生
    」（即甲基安非他命）？甚至詢問重量及價錢？此核與證人
    丙○○證稱：我是和甲○○合資購買云云，即有可疑，苟被
    告甲○○、丙○○、阿同三人合資以4,500 元購買1 公克甲
    基安非他命，而被告甲○○出資2,000 元、丙○○出資1,00
    0 元、阿同出資1,500 元者，何以被告甲○○取得0.5 公克
    、丙○○取得0. 3公克、阿同取得0.2 公克？此顯與合資購
    買毒品者依其出資比例取得毒品重量之情狀有異。故證人丙○○事後翻異其詞證稱：我與甲○○合資購買毒品，我拿給
    2,500 元給己○○云云，顯不足採。
３、再參酌被告甲○○於警詢時供稱：丙○○於97年2 月份打牌
    時欠伊錢，伊騙他們說伊有毒品可以賣他們，叫他們過來；
    伊叫己○○交付字條給丙○○，字條上面寫丙○○欠我打牌
    的錢云云（詳見97偵11409 卷第225 至226 頁），及於偵訊
    時供稱：伊叫己○○拿借據給丙○○看，因為她欠伊錢；丙○○電話中要向伊拿安非他命，伊叫她來，後來她來，但伊
    沒有拿安非他命給她，因為她沒有帶錢來云云（詳見97偵11
    409 卷第260 、261 、262 頁），然於本院訊問時卻供稱：
    丙○○老公在監所執行時，於97年1 、2 月間，丙○○向伊
    借3,000 元，還沒有還，並沒有約見面，伊叫她過來還錢，
    等她到時又打電話給伊，伊叫己○○下去收錢，伊沒有拿安
    非他命，也沒有拿其他東西給己○○，己○○上來後拿2,00
    0 元給伊，說是丙○○要還伊的云云（詳見本院卷(一)第37頁
    ），是被告甲○○前後供述顯有不一，殊難遽予採信，並核
    與被告己○○供稱：甲○○叫伊下樓找他妹子即丙○○；伊
    幫甲○○拿1 個衛生紙包住的東西給丙○○；伊代甲○○向
    丙○○收錢，因甲○○說丙○○欠他錢；甲○○叫伊拿1 個
    紙包的字條交給丙○○；甲○○拿借據給伊，要伊拿借據給
    丙○○，和她要錢；伊是拿甲○○交代的東西交給丙○○，
    裡面是借據；甲○○說丙○○欠他錢，要伊下去拿錢，伊是
    拿1 張折起來的紙交給丙○○云云（詳見97偵11409 卷第17
    、262 頁，本院97年度聲羈238 號卷第4 頁，本院卷(一)第37
    至38頁，本院卷(二)第10頁反面）不符，況證人丙○○亦已證
    述：我跟甲○○沒有債務糾紛；我應該沒有欠甲○○錢；己○○拿給我的東西並沒有包括1 張借據；被告己○○是以衛
    生紙包著夾鍊袋，拿安非他命給我等語（詳見本院卷(二)第7
    、8 頁反面、9 、9 頁反面）綦詳，苟被告己○○係交付借
    據1 紙予證人丙○○，則何以該借據尚需以衛生紙包裹？此
    核與常情有悖，又衡諸以衛生紙所包裹的內容物究竟係夾鍊
    袋或是紙張，此為一般拿取者可以輕易判斷之情事，故被告
    己○○辯稱：伊拿借據給丙○○云云，係屬事後卸責之詞，
    不足採信。因而，被告己○○對於其交付予證人丙○○之物
    品係甲基安非他命，顯然業已知悉，並據此向證人丙○○收
    取4,000 元等情，堪予認定無訛。
４、復按我國法令對販賣毒品者臨以嚴刑，惟毒品仍無法禁絕，
    其原因實乃販賣毒品存有巨額之利潤可圖，故販賣毒品者，
    如非為巨額利潤，必不冒此重刑之險，是以有償販賣毒品者
    ，除非另有反證證明其出於非圖利之意思而為，概皆可認其
    係出於營利之意而為（最高法院93年度台上字第1651號、87
    年度台上字第3164號等判決意旨參照）。本件雖因被告甲○○、己○○均否認有上揭販賣第二級毒品甲基安非他命之事
    實，無從查得渠等欲販賣予證人丙○○而獲得具體利潤之金
    額，然按近年來政府為杜絕毒品之氾濫，對於查緝施用及販
    賣毒品之工作，無不嚴加執行，販賣毒品罪又係重罪，設若
    無利可圖，衡情一般持有毒品之人當無輕易將所持有之毒品
    轉讓他人而甘冒於再次向他人購買時，有被查獲移送法辦危
    險之理，而販賣之利得，除經承認犯行，或帳冊價量均臻明
    確外，委難察得實情。是縱未確切查得販賣賺取之實際差價
    ，但除別有事證，足認係按同一價格轉讓，確未牟利外，尚
    難執此認非法販賣之事證有所不足，致知過坦承者難辭重典
    ，飾詞否認者反得逞僥倖，而失情理之平。惟販賣之人從價
    差或量差中牟利之方式雖異，但其販賣目的在意圖營利則同
    一，堪認被告甲○○購入第二級毒品之價格必較其欲售出之
    價格低廉，或以同一價格而減少第二級毒品之份量，而有從
    中賺取差額利潤營利之意圖及事實，應屬合於論理法則，且
    不違背社會通常經驗之理性判斷，此觀之上開被告甲○○與
    證人丙○○前開通訊監察譯文「B （即丙○○，下同）：你
    那實重5000，我會空去。A （即被告甲○○，下同）：空去
    就不要再打了啦!B ： 沒啦!A ： 沒啦～你們如果嫌太貴，
    講話還先盯一下。B ：沒啦～ㄚ! 」、「B ：唉呦～阿要去
    那裡找你～他那只有4000ㄝ!A ：4000 就給他4000的東西阿
    ! 」（詳見97偵11409 卷第61頁）即明，又被告甲○○與證
    人丙○○並非至親故交，苟無利得，豈會甘冒被查緝法辦之
    風險，平白無端協助證人丙○○取得毒品，甚至無償將毒品
    轉借予證人丙○○之理，此顯已違反一般社會通常之經驗法
    則。執此之故，被告甲○○、己○○自無可能係以低於或等
    同於進價之價格轉讓給證人丙○○，渠等就該販賣毒品之行
    為，主觀上有營利意圖，洵堪認定。
(三)、綜上所述，本案事證已臻明確，被告己○○犯行，堪以認定
    ，應予依法論科。
二、論罪科刑部分：
(一)、科刑部分：
１、按甲基安非他命係業經毒品危害防制條例第2 條第2 項第2
    款列為第二級毒品，禁止非法持有、販賣、意圖販賣而持有
    。核被告己○○所為，係犯毒品危害防制條例第4 條第2 項
    之販賣第二級毒品甲基安非他命罪。
２、被告己○○與甲○○就販賣第二級毒品犯行，有犯意聯絡及
    行為分擔，應依共同正犯論處。
３、又被告販賣前後持有第二級毒品甲基安非他命之低度行為，
    應被販賣第二級毒品甲基安非他命之高度行為所吸收，不另
    論罪。
４、再查，被告己○○前因施用毒品案件，經本院以93年度訴字
    第1121號刑事判決處有期徒刑8 月、5 月確定，及因竊盜案
    件，經本院以95年度簡字第443 號刑事簡易判決處有期徒刑
    6 月確定，以及因贓物案件，經本院以96年度易緝字第8 號
    刑事判決處有期徒刑10月，上訴後由臺灣高等法院以96年度
    上易字第89 3號刑事判決上訴駁回確定，嗣上開罪刑經本院
    以96年度聲減字第1727號刑事裁定各減為有期徒刑4 月、2
    月又15日、3 月、5 月，且均得易科罰金，並定應執行有期
    徒刑1 年1 月，且得易科罰金確定，甫於96年12月17日因縮
    短刑期期滿執行完畢出監在案，此有臺灣高等法院被告前案
    紀錄表1 份在卷可證，是其於受有期徒刑執行完畢後5 年內
    故意再犯有期徒刑以上之本罪，為累犯，應依刑法第47條第
    1 項之規定，加重其刑（其法定本刑無期徒刑部分，依法不
    得加重）。
５、另查，被告己○○販賣第二級毒品甲基安非他命，固應受非
    難，惟念其本件販賣第二級毒品甲基安非他命之次數僅1 次
    ，販賣數量非鉅，販賣所得尚微，圖得利益非鉅，且被告己○○聽命於同案被告甲○○，而該毒品並非其所販入，衡酌
    其情節，不無情輕法重，尚堪憫恕之情形，本院認為如處以
    法定最低刑有期徒刑7 年以上，仍屬過重，爰依刑法第59條
    之規定，酌予減輕其刑，並依法先加後減之。
(二)、論罪部分：爰審酌被告之素行非佳，已如前述，且其明知甲
    基安非他命既經公告列為第二級毒品，對人體有莫大之戕害
    ，仍販賣第二級毒品甲基安非他命，危害社會治安及國民生
    活健康，惟念被告販賣第二級毒品之次數僅1 次，所得利益
    甚微，尚無藏有鉅量之毒品，與大宗走私或利用幫派組織結
    構販賣甲基安非他命者不同，對社會之危害稍低，併兼衡被
    告雖犯後不能勇於認錯，心存僥倖，飾詞圖以卸責，未見悔
    意等一切情狀，量處如主文所示之刑。
(三)、沒收部分：
１、被告甲○○、己○○共同販賣第二級毒品甲基安非他命所得
    4,000 元，應依毒品危害防制條例第19條第1 項規定，併予
    宣告沒收，並諭知如全部或一部不能沒收時，以其財產連帶
    抵償之（最高法院65年度第5 次刑庭庭推總會決議及95年度
    台上字第3133號刑事判決參照，毒品危害防制條例第19條第
    1 項規定販賣毒品犯罪所得之財物，均沒收之，而不問其中
    成本、利潤若干，因採義務沒收主義，自應全部諭知沒收，
    併予陳明）。
２、又扣案之行動電話1 支（內含SIM 卡門號0000000000號1 張
    ，按行動電話服務須以通話晶片卡為使用介面，因此電信公
    司於出租行動電話門號予消費者使用時，即同時附帶提供晶
    片卡給消費者作為門號使用之介面，故電信公司接受消費者
    申辦門號並將該門號開通上線時，該晶片卡之所有權亦移轉
    於消費者，自不能認該晶片卡仍屬電信公司所有之物，最高
    法院97年度台上字第1952號判決、97年度台上字第2230號判
    決意旨參照），係共犯甲○○所有並供本件販毒所使用之物
    ，並基於共同正犯責任共同原則（最高法院86年度台上字第
    6278號判決意旨參照），爰依刑法第38條第1 項第2 款之規
    定，併予以宣告沒收。
３、另下列扣案物品，爰不併予宣告沒收銷燬之或沒收：
(1)、在證人丙○○身上扣得之甲基安非他命1 小包（毛重0.4720
    公克，淨重0.2520公克，驗餘淨重0.2518公克），業經鑑驗
    屬實，已如前述，惟因於證人丙○○施用毒品案件，經本院
    以97年度易字第2681號刑事判決處有期徒刑7 月，且併予宣
    告沒收銷燬該包甲基安非他命在案，此有該判決書1 份（詳
    見本院卷(二)第275 至277 頁）在卷足參，故本院不另諭知沒
    收銷燬之。
(2)、在被告甲○○住處扣得之粉末2 包經送請鑑驗結果認：經以
    化學呈色法及氣相層析質譜儀分析法，認送驗粉末檢品2 包
    均未發現含法定毒品成分，合計淨重32.90 公克（空包裝重
    1.06公克）等情，此有法務部調查局濫用藥物實驗室97年4
    月25日調科壹字第09723020830 號鑑定書1 紙（詳見97偵11
    409 卷第242 頁）附卷足參，且據被告甲○○供述：該2 包
    粉末是葡萄糖，伊用來稀釋海洛因等語（詳見97偵11409 卷
    第224 頁）明確，是扣案之葡萄糖2 包雖係被告甲○○所有
    ，但非供被告己○○及甲○○犯本件販賣第二級毒品所用之
    物，本院自無庸併予宣告沒收。
(3)、在被告甲○○住處扣得之電子秤1 臺、分裝杓3 支、分裝袋
    32個、海洛因攪拌器1 組及海洛因殘渣袋7 個、注射針筒3
    支，雖均分別為被告甲○○、己○○所有，但均非供渠等犯
    本件販賣第二級毒品所用或所得或預備之物，且於被告甲○○、己○○施用毒品案件，經本院以97年度訴字第2783號、
    97年度訴字第2780號刑事判決判刑，並就前開物品併予宣告
    沒收、沒收銷燬在案，此有前開判決書各1 份（詳見本院卷
    (一)第278 至281 、282 至283 頁）在卷可參；另扣案之壓縮
    鐵模1 組、現金117,300 元、帳冊1 本、電話聯絡單1 紙、
    行動電話1 支（內含SIM 卡門號0000000000號各1 張）等物
    ，雖係被告甲○○所有，但並無其他證據足以證明該等物品
    是否供渠等犯本件販賣第二級毒品所用之物或所得或預備之
    物，爰不另為沒收之諭知。
(4)、公訴人認上開(2)、(3)所示之物品均為供被告己○○、甲○○
    犯罪所用之物及因犯罪所得之物，聲請併予宣告沒收云云，
    尚有誤會，附此敘明。
參、無罪部分：
一、公訴意旨另以：被告己○○與甲○○、真實姓名年籍不詳之
    甲○○不知名小弟等人共組販毒集團，於97年4 月3 日晚間
    10時37分4 秒，由證人乙○○以0000000000號行動電話撥打
    被告甲○○所使用之0000000000號行動電話，表示要購買毒
    品海洛因，但不確定數量，需等證人乙○○查詢帳戶餘額後
    始得確認購買金額，於當日晚間11時19分14秒，證人乙○○
    再度與被告甲○○以上開電話聯繫，並確認欲購買價值4,50
    0 元之第一級毒品海洛因，嗣於當晚11時25分18秒時，證人
    乙○○以電話聯繫被告甲○○表示已到達上述之交貨地點全
    家便利商店前（肯特飯店對面）等候，被告甲○○乃差遣不
    知名之小弟，前往交付海洛因1 包並收取4,500 元，交易完
    成後員警尾隨證人乙○○至臺北市萬華區○○○○道路華中
    橋引道口當場查獲，並扣得甫購得之海洛因1 小包，淨重0.
    9 公克。因認被告己○○涉犯販賣第一級毒品罪嫌等語。
二、按犯罪事實應依證據認定之，無證據不得認定其犯罪事實；
    又不能證明被告犯罪者，即應諭知無罪之判決，刑事訴訟法
    第154 條第2 項、第301 條第1 項分別定有明文。再按事實
    之認定，應憑證據，如未能發現相當證據，或證據不足以證
    明，自不能以推測或擬制之方法，為裁判基礎；苟積極證據
    不足為不利於被告事實之認定時，即應為有利於被告之認定
    ；又認定犯罪事實所憑之證據，雖不以直接證據為限，間接
    證據亦包括在內，然而無論直接證據或間接證據，其為訴訟
    上之證明，須於通常一般之人均不致有所懷疑，而得確信其
    為真實之程度者，始得據為有罪之認定，倘其證明尚未達到
    此一程度，而有合理之懷疑存在而無從使事實審法院得有罪
    之確信時，即應由法院為諭知被告無罪之判決，最高法院40
    年臺上字第86號、30年上字第816 號、76年度臺上字第4986
    號判例意旨足資參照。次按刑事訴訟法第161 條已於91年2
    月8 日修正公布，修正後同條第1 項規定：檢察官就被告犯
    罪事實，應負舉證責任，並指出證明之方法。因此，檢察官
    對於起訴之犯罪事實，應負提出證據及說服之實質舉證責任
    。倘其所提出之證據，不足為被告有罪之積極證明，或其闡
    明之證明方法，無從說服法官以形成被告有罪之心證，基於
    無罪推定之原則，自應為被告無罪判決之諭知（最高法院92
    年台上字第128 號判例亦同此意旨）。
三、公訴人認被告己○○涉犯前開犯行，無非以證人乙○○之證
    述、通訊監察書及監聽譯文、員警現場監控乙○○向甲○○
    等人購買毒品之交易實況錄影光碟及板橋地檢署檢察事務官
    就上開錄影光碟所為之勘驗筆錄、自證人乙○○身上起出之
    購自甲○○等人之海洛因1 小包、交通部民用航空局醫務中
    心對前開海洛因所為之毒品鑑定書及上開在被告甲○○住處
    扣得之物品等，為其主要論據。訊據被告己○○固坦承伊於
    前開時間，在被告甲○○前開住處為警查獲，並扣得上開物
    品之事實，為堅決否認有何販賣第一級毒品海洛因之犯行，
    並辯稱：伊並未見過乙○○，且伊未於上開時、地依照甲○○指示交付海洛因予乙○○，況且伊對於乙○○購得海洛因
    乙事並不知情等語置辯。辯護人為其辯護稱：證人乙○○業
    已證述是由甲○○的小弟交付毒品，但不是被告己○○，且
    從未見過己○○，也不認識己○○，況被告己○○對於甲○○派遣小弟販賣海洛因予乙○○乙事並不知情，更未參予此
    一販賣行為，則檢察官認甲○○販賣海洛因予乙○○，此一
    犯罪事實顯與被告己○○無關等語。
四、經查；
(一)、於上開時、地，證人乙○○以前開聯繫方式，向被告甲○○
    以4,500 元購得海洛因1 小包（毛重1.1520公克、淨重0.32
    0 公克、驗餘淨重0.9298公克），且於97年4 月3 日晚上11
    時50分許在臺北市萬華區○○○○道路華中橋引道為警查獲
    證人乙○○，並在其身上扣得該包甫交易取得之海洛因，及
    於97年4 月4 日凌晨2 時30分許，員警持本院核發之97年度
    聲搜字第1360號搜索票前往甲○○前開住處，當場查獲被告
    甲○○及己○○，並在上址內及該址1 樓防火巷扣得被告甲○○所有之稀釋海洛因用之葡萄糖2 包（驗餘淨重合計32.9
    0 公克，起訴書誤載為「淨重33.2公克」）、電子秤1 臺、
    分裝杓3 支、分裝袋32個、海洛因攪拌器1 組（甲○○施用
    毒品案件，經本院以97年度訴字第2783號刑事判決處有期徒
    刑1 年，且就前開物品併予宣告沒收確定在案）、壓縮鐵模
    1 組、現金117,300 元、帳冊1 本、電話聯絡單1 紙、行動
    電話2 支（內分別含有SIM 卡門號0000000000、0000000000
    號各1 張）等物，以及被告己○○所有之海洛因殘渣袋7 個
    、注射針筒3 支（己○○施用毒品案件，經本院以97年度訴
    字第2780號刑事判決處有期徒刑8 月，且就前開物品併予分
    別宣告沒收銷燬之及沒收確定在案）等情，業據被告甲○○
    及己○○對於渠等於上開時、地為警查獲並扣得前開物品，
    及被告甲○○與證人乙○○於前開時間所為之電話聯繫內容
    等情坦認屬實，並據證人乙○○迭於警詢、偵訊及本院審理
    時具結證述綦詳，且有臺北縣政府警察局三重分局搜索扣押
    筆錄暨扣押物品目錄表2 份、扣案之手寫電話聯絡單影本1
    紙及記帳本影本4 紙、員警在現場監控錄影光碟及板橋地檢
    署檢察事務官勘驗筆錄及本院勘驗筆錄暨翻拍照片、扣案物
    品照片及現場照片合計46張、本院97年聲監續字第206 號通
    訊監察書暨電話附表（即0000000000號）、通訊監察譯文表
    各1 份（詳見97偵11409 卷第24至26、28至31、33、58至59
    、60、61、174 至177 、180 至202 、264 至276 頁、本院
    卷(一)第139 至16 7頁）在卷可稽；此外，在證人乙○○身上
    扣得之米白色粉末及粉塊1 袋經送請鑑驗結果認：實稱毛重
    1.1520公克（含1 袋1 標籤），淨重0.9320公克，取樣0.00
    22公克，餘重0.9298公克，檢出Heroin即海洛因，屬毒品危
    害防制條例第一級毒品乙節，此有交通部民用航空局航空醫
    務中心97年4 月22日航藥鑑字第0972 163號毒品鑑定書1 紙
    （詳見97偵11409 卷第279 頁）在卷可稽，以及在被告甲○○住處扣得之前開葡萄糖2 包經送送請鑑驗屬實，亦有法務
    部調查局濫用藥物實驗室97年4 月25日調科壹字第09723020
    830 號鑑定書1 紙（詳見97偵11409 卷第242 頁）附卷足參
    ；又衡諸證人乙○○前後證述一致，且其涉犯施用案件，業
    經本院以97年度訴字第2782號刑事判決處有期徒刑6 月確定
    在案，此有該判決書及有關證人乙○○之臺灣高等法院被告
    前案紀錄表各1 份（詳見本院卷(一)第250 至252 、273 至27
    4 頁）附卷足證，則證人乙○○自無虛詞構陷被告甲○○以
    求其供出毒品來源而請求減輕其刑之必要，則證人乙○○上
    開證述，洵堪採信，被告甲○○空言否認販賣海洛因予證人
    乙○○，顯屬卸責之詞，自不足採信。故前開事實，洵堪認
    定屬實。
(二)、又查，於被告甲○○與證人乙○○談妥海洛因交易後，於前
    開時、地，由綽號「建和」之男子交付該海洛因予證人乙○○並收取由證人乙○○所交付之價款4,500 元乙節，業據證
    人乙○○迭於警詢、偵訊及本院審理時具結證述明確（詳見
    97偵11409 卷第37、235 頁及本院卷(二)第12頁反面），核與
    證人即在場監控員警戊○○於本院審理時證述之情節（詳見
    本院卷(一)第292 頁）相符，並有上開本院勘驗筆錄暨翻拍照
    片可證，況證人乙○○亦證述：（問：你向甲○○買過幾次
    海洛因？）從97年2 月份到被抓約有2 個月時間，次數約2
    天買1 次；（問：在這多次交付毒品過程中，實際交付的人
    有幾位？）約有十幾位，這十幾位中，沒有己○○，我被抓
    的那一次在警局看到己○○就是第一次等語（詳見97偵1140
    9 卷第37、234 、235 頁，本院卷(二)第12頁至反面）甚明，
    是以，該名綽號「建和」之男子顯非被告己○○，則被告己○○辯稱：伊並未交付毒品予證人乙○○等語，即屬有據，
    堪予採信。
(三)、承上所述，與證人乙○○聯繫購買海洛因事宜之人係被告甲○○，且交付毒品予證人乙○○之人係綽號「建和」之男子
    ，均非被告己○○，縱使被告己○○自承：伊於97年4 月3
    日就在甲○○那裡，因為甲○○說要籌錢去開刀，要伊去醫
    院陪他，所以伊在他那裡等他；伊於97年4 月3 日傍晚去的
    ，幾點忘了等語（詳見本院卷(二)第68頁反面至68頁）屬實，
    仍無從逕以認定被告己○○就被告甲○○前開販賣海洛因予
    證人乙○○之犯行有何犯意聯絡或行為分擔。
五、綜上所述，被告己○○就被告甲○○販賣第一級毒品之犯行
    ，既無犯意聯絡或行為分擔；此外，復查無其他積極證據足
    資認被告己○○有上開販賣第一級毒品之犯行，則揆諸前開
    法條及說明，被告己○○被訴販賣第一級毒品之犯行，並無
    證據足資證明，應為無罪之諭知。
據上論斷，應依刑事訴訟法第299 條第1 項前段、第301 條第1
項，毒品危害防制條例第4 條第2 項、第19條第1 項，刑法第11
條前段、第28條、第47條第1 項、第59條、第38條第1 項第2 款
，判決如主文。
本案經檢察官江祐丞到庭執行職務。
中    華    民    國    98    年    8     月    14    日
                  刑事第十七庭審判長法  官  林淑婷
                                    法  官  邱景芬
                                    法  官  饒金鳳
以上正本證明與原本無異。
如不服本判決，應於判決送達後10日內，向本院提出上訴書狀，
且上訴書狀應敘述具體理由，而上訴書狀未敘述上訴理由者，應
於上訴期間（即自收受判決書之翌日起算10日）屆滿後20日內補
提理由書。
                                    書記官  王春森
中    華    民    國    98    年    8     月    14    日
附錄本案論罪科刑法條全文：
毒品危害防制條例第4 條：
製造、運輸、販賣第一級毒品者，處死刑或無期徒刑；處無期徒
刑者，得併科新臺幣1 千萬元以下罰金。
製造、運輸、販賣第二級毒品者，處無期徒刑或7 年以上有期徒
刑，得併科新臺幣7 百萬元以下罰金。
製造、運輸、販賣第三級毒品者，處5 年以上有期徒刑，得併科
新臺幣5 百萬元以下罰金。
製造、運輸、販賣第四級毒品者，處3 年以上10年以下有期徒刑
，得併科新臺幣3 百萬元以下罰金。
製造、運輸、販賣專供製造或施用毒品之器具者，處1 年以上7
年以下有期徒刑，得併科新臺幣1 百萬元以下罰金。
前5 項之未遂犯罰之。


司法院資訊處製作；財團法人民間司法改革基金會備份。
